---
title: "Pesquisa Mensal de Serviços"
author: 'Núcleo de Dados <br><span style = "font-size: 70%;">ADEPE<br><a href="https://github.com/dteconometrics">`r fontawesome::fa("github", fill = "#282f6b")`</a>&nbsp; <a href="https://www.linkedin.com/in/vinicius-limeira-565117180/">`r fontawesome::fa("linkedin", fill = "#282f6b")`</a>&nbsp; <a href="mailto:vinicius.valenca@adepe.pe.gov.br">`r fontawesome::fa("envelope", fill = "#282f6b")`</a>&nbsp; <a href="https://www.adepe.pe.gov.br/">`r fontawesome::fa("home", fill = "#282f6b")`</a></span>'
format: 
  revealjs:
    logo: "img/adepe.jpg"
    width: 1200
    slide-number: true
    theme: [solarized, personalizacoes.scss]
---


```{r setup, include=FALSE}
options(htmltools.dir.version = FALSE)
options(htmltools.preserve.raw = FALSE)
knitr::opts_chunk$set(
  echo = FALSE,
  warning   = FALSE,  # exibir avisos do console?
  message   = FALSE,  # exibir mensagens do console?
  dpi       = 300,    # resolução
  fig.align = "center"# alinhamento de imagens
  )
```

```{r utils}

## Pacotes utilizados nessa apresentação ------------

library(tidyverse)
library(scales)
library(sidrar)
library(knitr)
library(tstools)
library(ggthemes)
library(DT)
library(plotly)

## Função ----------------

acum_i <- function(data, n){
  
  data_ma_n <- RcppRoll::roll_meanr(data, n)
  
  data_lag_n <- dplyr::lag(data_ma_n, n)
  
  data_acum_n = (((data_ma_n/data_lag_n)-1)*100)
  
  return(data_acum_n)
  
}



names <- c('date', 'receita', 'volume', 'receita_sa', 'volume_sa')

foot_ibge <- "Fonte: ADEPE com dados do IBGE"


```

```{r nacional}

## Coleta e Tratamento dos Dados --------------------

tabpms = '/t/5906/n1/all/v/7167,7168/p/all/c11046/all/d/v7167%205,v7168%205' %>% 
  sidrar::get_sidra(api = .) %>% 
  mutate(date = parse_date(`Mês (Código)`, format = '%Y%m')) %>% 
  dplyr::select(date, "Variável", "Tipos de índice", Valor) %>% 
  pivot_wider(id_cols = date,
              names_from = c("Variável", "Tipos de índice"),
              values_from = Valor) %>% 
  `colnames<-`(names) %>% 
  dplyr::select(date, receita, receita_sa, volume, volume_sa) %>% 
  as_tibble()



## Criar métricas --------------
tabpms =
  tabpms %>%
  mutate(margem_receita = (receita_sa/lag(receita_sa,1)-1)*100) %>%
  mutate(margem_volume = (volume_sa/lag(volume_sa,1)-1)*100) %>%
  mutate(interanual_receita = (receita/lag(receita,12)-1)*100) %>%
  mutate(interanual_volume = (volume/lag(volume,12)-1)*100) %>%
  mutate(anual_receita = acum_i(receita,12)) %>%
  mutate(anual_volume = acum_i(volume,12))

## Wide para long
tabpms_long =
  tabpms %>%
  gather(variavel, valor, -date)


```

```{r pernambuco}

## Coleta e Tratamento dos Dados ---------------------

tabpms_pe = '/t/5906/n3/26/v/7167,7168/p/all/c11046/all/d/v7167%205,v7168%205' %>% 
  sidrar::get_sidra(api=.) %>% 
  mutate(date = parse_date(`Mês (Código)`, format = '%Y%m')) %>% 
  dplyr::select(date, "Variável", "Tipos de índice", Valor) %>% 
  pivot_wider(id_cols = date, 
              names_from = c("Variável", "Tipos de índice"),
              values_from = Valor) %>% 
  `colnames<-`(names) %>% 
  dplyr::select(date, receita, receita_sa, volume, volume_sa) %>% 
  as_tibble()


## Criar métricas -------------------
  
tabpms_pe =
  tabpms_pe %>%
  mutate(margem_receita = (receita_sa/lag(receita_sa,1)-1)*100) %>%
  mutate(margem_volume = (volume_sa/lag(volume_sa,1)-1)*100) %>%
  mutate(interanual_receita = (receita/lag(receita,12)-1)*100) %>%
  mutate(interanual_volume = (volume/lag(volume,12)-1)*100) %>%
  mutate(anual_receita = acum_i(receita,12)) %>%
  mutate(anual_volume = acum_i(volume,12))

## Wide para long
tabpms_long =
  tabpms_pe %>%
  gather(variavel, valor, -date)


```


### Sumário {.smaller}


- Sobre os Resultados<br><br>
  - Resultado Nacional<br><br>
  - Sobre os Estados<br><br>

## **Sobre os Resultados** {background-color=""}

- O setor de serviços nacional teve um aumento de 0,3% em dezembro, abaixo da expectativa de mercado de 0,8%, mas três das cinco atividades analisadas cresceram. Com isso, o setor encerrou 2023 com um crescimento de 2,3%, apesar de uma queda de 2% em relação a dezembro de 2022. 

- Em Pernambuco, tanto a receita quanto o volume do setor de serviços tiveram um desempenho anual positivo, com aumentos de 6,45% e 3,34%, respectivamente, refletindo uma tendência positiva em contraste com os resultados mais influenciados pela sazonalidade de final de ano em outras regiões. 



## **Resultado Nacional** {.smaller}

::: columns
::: {.column width="50%"}
<br>

-   O resultado nacional de dezembro, o setor de serviços registrou um aumento de 0,3%, abaixo da expectativa de mercado de 0,8%. Apesar disso, três das cinco atividades analisadas apresentaram crescimento. Com essa segunda alta consecutiva, o setor encerrou o ano de 2023 com um crescimento de 2,3%, porém, houve uma queda de 2% em comparação com dezembro de 2022.

-   Com essa segunda alta consecutiva, o setor encerrou o ano de 2023 com um crescimento de 2,3%, porém, houve uma queda de 2% em comparação com dezembro de 2022.

:::

::: {.column width="50%"}
::: panel-tabset
### Receita

```{r}
tabpms %>%
  select(date, margem_receita, interanual_receita,
         anual_receita) %>%
  tail() %>%
  kable(digits=2,
        col.names = c('Data', 'Margem', 'Interanual', 'Anual'),
        caption='Pesquisa Mensal de Serviços: Variações da Receita')


```


### Volume

```{r}
tabpms %>%
  select(date, margem_volume, interanual_volume,
         anual_volume) %>%
  tail() %>%
  kable(digits=2,
        col.names = c('Data', 'Margem', 'Interanual', 'Anual'),
        caption='Pesquisa Mensal de Serviços: Variações do Volume')

```



### Gráfico

```{r, echo=F, eval=T, results='asis', fig.width=10, fig.height=8, fig.align='center', out.width="1\\linewidth", warning=FALSE, message=FALSE, size='tiny'}

tabpms_long %>%
  filter(variavel %in% unique(tabpms_long$variavel)[5:10]) %>%
  ggplot(aes(x=date, y=valor, colour=variavel))+
  geom_line(size=.8)+
  geom_hline(yintercept=0, colour='black', linetype='dashed')+
  facet_wrap(~variavel, scales='free')+
  theme_clean()+
  theme(legend.position = 'none')+
  labs(x='', y='', 
       title='Pesquisa Mensal de Serviços',
       caption= foot_ibge)
```


:::
:::
:::


## **Resumo de Pernambuco** {.smaller}

::: columns
::: {.column width="50%"}
<br>

-   O desempenho anual do setor de serviços em Pernambuco foi positivo tanto na receita quanto no volume, registrando um aumento de 6,45% e 3,34%, respectivamente. Esses números refletem uma tendência positiva, enquanto os outros resultados são mais afetados pela sazonalidade associada ao período de fim de ano.

-   Esses números refletem uma tendência positiva, enquanto os outros resultados são mais afetados pela sazonalidade associada ao período de fim de ano

:::

::: {.column width="50%"}
::: panel-tabset
### Receita

```{r}
tabpms_pe %>%
  select(date, margem_receita, interanual_receita,
         anual_receita) %>%
  tail() %>%
  kable(digits=2,
        col.names = c('Data', 'Margem', 'Interanual', 'Anual'),
        caption='Pesquisa Mensal de Serviços: Variações da Receita PE')

```


### Volume

```{r}

tabpms_pe %>%
  select(date, margem_volume, interanual_volume,
         anual_volume) %>%
  tail() %>%
  kable(digits=2,
        col.names = c('Data', 'Margem', 'Interanual', 'Anual'),
        caption='Pesquisa Mensal de Serviços: Variações do Volume PE')

```


### Gráfico

```{r, echo=F, eval=T, results='asis', fig.width=10, fig.height=8, fig.align='center', out.width="1\\linewidth", warning=FALSE, message=FALSE, size='tiny'}
tabpms_long %>%
  filter(variavel %in% unique(tabpms_long$variavel)[5:10]) %>%
  ggplot(aes(x=date, y=valor, colour=variavel))+
  geom_line(size=.8)+
  geom_hline(yintercept=0, colour='black', linetype='dashed')+
  facet_wrap(~variavel, scales='free')+
  theme_minimal()+
  theme(legend.position = 'none')+
  labs(x='', y='', 
       title='Pesquisa Mensal de Serviços Pernambuco',
       caption= foot_ibge)


```


:::
:::
:::




